【裁判字號】    97,訴,715
【裁判日期】    970826
【裁判案由】    強盜等
【裁判全文】
臺灣桃園地方法院刑事判決               97年度訴字第715號
公  訴  人  臺灣桃園地方法院檢察署檢察官
被      告  乙○○
                      7之3號.
                    （現羈押在臺灣桃園看守所）
指定辯護人  本院公設辯護人甲○○
上列被告因強盜等案件，經檢察官提起公訴（97年度偵字第1375
4 號），本院判決如下：
    主  文
乙○○意圖為自己不法之所有，攜帶兇器，以強暴、脅迫至使不
能抗拒，而取他人之物，累犯，處有期徒刑柒年肆月。其餘被訴
侵占部份無罪。
    事  實
一、乙○○前因偽造文書案件，於民國91年11月28日經本院以91
    年度訴字第1433號判決處有期徒刑3 月確定，於93年1 月9
    日執行完畢。詎仍不知警惕，於97年6 月6 日上午10時許，
    在桃園縣八德市茄苳里崁腳6 之21號租屋處附近路旁拾獲他
    人所棄置之水果刀1 把，且因缺錢花用，竟意圖為自己不法
    之所有，於同日下午4 時30分許，在前開租屋處附近停車場
    ，見房東丙○○在車牌號碼Z5-2923 號自小客車內駕駛座上
    休息，即攜帶上開對人之生命、身體具有危險性之可供兇器
    使用之水果刀，打開該車後座進入車內，自後座以水果刀架
    住丙○○之脖子，並向丙○○稱：要其脖子上之項鍊等語，
    而以此強暴、脅迫方法至使丙○○不能抗拒，強取丙○○脖
    子上所戴之項鍊1 條，並將水果刀隨手丟棄在車內，得手後
    旋持上開項鍊至桃園縣八德市○○路124 號「勵欣銀樓」變
    賣得款新臺幣（下同）23,050元後，花用殆盡。嗣經丙○○
    報警，為警循線於同年月11日晚上8 時10分許，在桃園縣八
    德市○○○路與廣興路口查獲乙○○。
二、案經桃園縣政府警察局八德分局報請臺灣桃園地方法院檢察
    署檢察官偵查起訴。
    理  由
壹、證據能力：
  (一)按傳聞法則之重要理論依據，在於傳聞證據未經當事人之反
    對詰問予以核實，乃予排斥，惟若當事人已放棄對原供述人
    之反對詰問權，於法院審判時表明同意該等傳聞證據可作為
    證據，基於證據資料愈豐富，愈有助於真實發現之理念，並
    貫徹刑事訴訟法修法加重當事人進行主義之精神，確認當事
    人對於證據能力有處分權之制度，傳聞證據經當事人同意作
    為證據，法院認為適當者，亦得為證據。另當事人於調查證
    據時，對於傳聞證據表示「沒有意見」、「不用再傳喚詰問
    」，而未於言詞辯論終結前聲明異議，應視為已有將該等傳
    聞證據採為證據之同意，此刑事訴訟法第159 條之5 定有明
    文。本案被告及辯護人於本院準備程序中已表示對卷內人證
    之證據能力均無意見，本院審理時，被告及辯護人對於被告
    以外之人於審判外之陳述之證據能力並未表示意見，迄本院
    辯論終結前，亦未爭執本案證據之證據能力，依刑事訴訟法
    第159 條之5 第2 項之規定，應視為被告及其辯護人已同意
    本案相關之傳聞證據均可作為證據，本院斟酌本案卷內之證
    據並非非法取得，亦無證明力明顯過低之情形，且經本院於
    審判期日依法進行證據之調查、辯論，被告於訴訟上之程序
    權，已受保障，前揭各該證據，均得採為證據。
  (二)本件認定犯罪事實所憑之非供述證據，均無違反法定程序而
    取得之情形，依刑事訴訟法第158 條之4 反面規定，自有證
    據能力。
貳、實體部分：
一、有罪部分：
  (一)上揭犯罪事實，業據被告乙○○於本院審理中坦承不諱，核
    與證人即被害人丙○○於警詢、偵查及本院審理時中所為之
    證述相符（見偵查卷第18頁至第19頁、第21頁至第22頁、第
    54 頁 至第55頁、本院卷第45頁至第47頁），並有扣案之水
    果刀1 把可憑，堪認被告自白應與事實相符。
  (二)辯護人雖辯以：被告在拔取被害人的項鍊時，被害人並不知
    道，故應涉犯加重強盜未遂、加重竊盜罪云云。然被告在持
    上開水果刀進入被害人上開車輛後座後，旋即以上開水果刀
    架住被害人脖子，並向被害人稱要其脖子上之項鍊，被害人
    因此相當恐懼等情，業據證人即被害人劉信成於本院審理時
    證述綦詳（見本院卷第45頁至第47頁），且被告亦自承其係
    在取得被害人脖子上之項鍊後，始將上開水果刀丟棄等情，
    則被告在取被害人脖子上之項鍊時，被害人乙○○係處在無
    法抗拒之情況下，且被害人乙○○亦知道被告之目的係要取
    其脖子上之項鍊，則此實與竊盜罪之構成要件有間，辯護人
    所為上揭辯解，應無所據，尚不足採。
  (三)綜上所述，本件事證明確，被告犯行足可認定，應予依法論
    科。
二、按刑法第321 條第1 項第3 款之攜帶兇器竊盜罪，其所稱「
    兇器」，其種類並無限制，凡客觀上足對人之生命、身體、
    安全構成威脅，具有危險性之兇器均屬之，且祇須行為時攜
    帶此種具有危險性之兇器為已足，並不以攜帶之初有行兇之
    意圖或行為時確實有取出利用為必要。查被告強盜時所攜帶
    之水果刀1 把，係金屬製品，質地堅硬，客觀上足以危害他
    人生命、身體之安全，屬兇器無訛。核被告所為，係犯刑法
    第330 條第1 項之加重強盜罪。被告有如事實欄所載之論罪
    科刑及刑之執行紀錄，有臺灣高等法院被告全國前案紀錄表
    在卷可按，被告於有期徒刑執行完畢5 年以內再犯有期徒刑
    以上之罪，為累犯，應依刑法第47條第1 項之規定加重其刑
    。爰審酌被告因缺用金錢緣故，始為本案犯行之動機，正值
    盛年不思循正當方式獲取財物，所使用之脅迫手段對於被害
    人心理之安全感戕害甚大，危害社會治安甚鉅，惟犯後坦承
    犯行，被害人丙○○於本院審理時也表達願原諒被告犯行（
    見本院卷第52頁），堪認被告犯後態度良好，甚有悔意及公
    訴人求處有期徒刑8 年6 月尚嫌過重等一切情狀，量處如主
    文所示之刑，以示懲儆。另扣案之水果刀1 支，雖係被告犯
    本案所用之物，然係被告拾獲，無從依此認定為被告所有，
    故不另為沒收之諭知，附此敘明。
貳、無罪部分：
一、公訴意旨另略以：被告乙○○明知於97年6 月6 日上午10許
    ，在桃園縣八德市茄苳里崁腳6 之21號租屋處附近路旁拾獲
    水果刀1 把，係脫離本人持有之物，竟基於意圖為自己不法
    所有之犯意，將之侵占入己，因認被告此部分亦涉有刑法第
    337 條之侵占離本人持有之物罪嫌云云。
二、按犯罪事實應依證據認定之，無證據不得推定其犯罪事實；
    又不能證明被告犯罪者，應諭知無罪之判決，刑事訴訟法第
    154 條第2 項、第301 條第1 項分別定有明文。次按事實之
    認定，應憑證據，如未能發現相當證據，或證據不足以證明
    ，自不能以推測或擬制之方法，以為裁判基礎；認定不利於
    被告之事實，須依積極證據，苟積極證據不足為不利於被告
    事實認定時，即應為有利於被告之認定，更不必有何有利之
    證據；認定犯罪事實，所憑之證據，無論直接或間接證據，
    其為訴訟上之證明，須於通常一般之人均不致於有所懷疑，
    而得確信其為真實之程度者，始得據之為有罪之認定，倘其
    證明尚未達到此一程度，而有合理性懷疑之存在時，即無從
    為有罪之認定，最高法院40年台上字第86號、30年上字第81
    6號、76年台上字第4986號判例要旨參照。
三、本件公訴人認被告此部分行為涉有侵占離本人所持有之物之
    犯嫌，無非係以被告於警詢、偵訊中所為自白，並有水果刀
    1 把扣案資為論據。惟查被告乙○○固於警詢及偵查中坦承
    侵占扣案之水果刀1 把，然並無被害人報案或檢舉以致無從
    認定被告所拾獲之水果刀離本人持有狀態之原因為何，亦無
    證據足認被告所拾獲之物其原所有人仍有主張所有權之意，
    依「罪證有疑，利於被告」原理，自應為有利於被告之認定
    ，應認被告所拾得之扣案水果刀1 把係無主物。是以被告所
    拾得水果刀既係無主物，當與前揭侵占離本人持有物罪之構
    成要件有間，自難以該罪相繩。此外，亦查無其他積極證據
    足證被告乙○○確有為上開侵占離本人持有物之犯行，應認
    不能證明被告此部分犯罪，揆諸前開法條及判例說明，當為
    被告此部分無罪之諭知。
據上論斷，應依刑事訴訟法第299 條第1 項前段、第301 條第1
項，刑法第330 條第1 項、第47條第1 項，判決如主文。
本案經檢察官林安紜到庭執行職務。
中    華    民    國    97    年    8     月    26    日
                  刑事第一庭  審判長法  官  曾淑華
                                    法  官  鄭吉雄
                                    法  官  朱美璘
以上正本證明與原本無異
如不服本判決，應於判決送達後10日內向本院提出上訴狀（應附
繕本），其未敘述上訴理由者，應於上訴期間屆滿後20日內補提
理由書狀於本院，上訴於臺灣高等法院。
                                    書記官  谷貞豫
中    華    民    國    97    年    8     月    27    日
附錄本案論罪科刑法條：
中華民國刑法第330條
犯強盜罪而有第321 條第1 項各款情形之一者，處七年以上有期
徒刑。
前項之未遂犯罰之。


司法院資訊處製作；財團法人民間司法改革基金會備份。
